【裁判字號】    97,苗智簡,1
【裁判日期】    970624
【裁判案由】    侵害專利權損害賠償
【裁判全文】
臺灣苗栗地方法院民事判決             97年度苗智簡字第1號
原      告  社團法人台灣音樂著作權協會
法定代理人  黃銘得
訴訟代理人  丙○○
被      告  甲○○
                        之2號.
            乙○○
上列當事人間請求侵害著作權損害賠償附帶民事訴訟事件，經本
院刑事庭裁定移送前來（96年度附民字第75號），本院於民國97
年6 月10日言詞辯論終結，判決如下：
    主  文
被告應連帶給付原告新臺幣壹拾肆萬肆仟元，及自民國九十六年
十二月十一日起至清償日止，按年息百分之五計算之利息。
原告其餘之訴駁回。
訴訟費用由被告負擔十分之四；餘由原告負擔。
本判決原告勝訴部分，得為假執行；但被告如以新臺幣壹拾肆萬
肆仟元為原告預供擔保，得免為假執行。
    事實及理由
一、原告主張：被告甲○○係設於苗栗縣苗栗市○○路169 號「
    強棒出擊視聽歌唱」KTV （即太和音樂館）之負責人，與其
    夫即被告乙○○基於共同之犯意，明知其向弘音多媒體等公
    司購買伴唱帶，如欲供營業使用時，須另向著作權仲介團體
    取得公開演出之授權，竟自民國94年10月30日起，向弘音多
    媒體等公司購買VHS 伴唱帶後，未經向著作財產權人取得公
    開演出授權之許可，而將原告獲得原著作權人專屬授權暨管
    理之音樂著作「挽仙桃、回鄉的我、孽緣、斷線的吉他、媽
    媽我也真勇健、給你騙不知、誰人無心事、癡情台西港、無
    人關心我、酒女的心聲、吃虧的愛情、我無醉是你茫」等12
    首音樂著作歌曲，自VHS 伴唱帶系統，轉錄成電子檔儲存於
    上開KTV 內之「隨選視訊系統」（俗稱VOD 系統）主機硬碟
    內，供不特定顧客前來消費點唱，以公開演出之方法，傳達
    於現場之公眾，而侵害原告及會員之音樂著作財產權。被告
    上開侵害著作權之行為，業經本院刑事庭判處徒刑確定在案
    ，因被告之行為與原告之損害間具因果關係，但不易證明實
    際損害額，為此依著作權法第88條第2 項規定，請求被告賠
    償新臺幣（下同）400,000 元，及自起訴狀繕本送達翌日起
    至清償日止之法定遲延利息等語。並聲明：被告應連帶給付
    原告400,000 元，及自起訴狀繕本送達翌日起至清償日止，
    按年息5 ％計算之利息。
二、被告則以：其因侵害原告之音樂著作權，遭本院刑事庭判決
    有罪確定，被告願意賠償原告之損失，但刑事判決所認定之
    侵權歌曲僅有12首，倘以每首歌曲每年50元之價值，乘以兩
    個年度，被告僅侵害原告價值1,200 元之財產權而已；退萬
    步言，原告年度授權費用為每包廂每年1,200 元，被告經營
    之KTV 內有20間包廂，每年授權金為24,000元，再乘以兩個
    年度，被告至多僅須給付原告48,000元，原告之請求金額顯
    然過高等語，資為抗辯，並聲明：(一)駁回原告之訴。(二)如受
    不利判決，願供擔保，請准宣告免為假執行。
三、得心證之理由：
（一）原告主張被告共同以上開方法侵害其音樂著作權，並經本
      院刑事庭以96年度易字第1044號分別判處有期徒刑4 月、
      2 月，各減為有期徒刑2 月、1 月，如易科罰金均以900
      元折算1 日確定在案等事實，業經本院依職權調閱前開刑
      事案件卷宗核明屬實，並為被告所是認無訛，堪信原告上
      開主張均為真實。
（二）按「因故意或過失不法侵害他人之著作財產權或製版權者
      ，負損害賠償責任。數人共同不法侵害者，連帶負賠償責
      任。前項損害賠償，被害人得依下列規定擇一請求：一、
      依民法第216 條之規定請求。但被害人不能證明其損害時
      ，得以其行使權利依通常情形可得預期之利益，減除被侵
      害後行使同一權利所得利益之差額，為其所受損害。二、
      請求侵害人因侵害行為所得之利益。但侵害人不能證明其
      成本或必要費用時，以其侵害行為所得之全部收入，為其
      所得利益。依前項規定，如被害人不易證明其實際損害額
      ，得請求法院依侵害情節，在新臺幣1 萬元以上100 萬元
      以下酌定賠償額。如損害行為屬故意且情節重大者，賠償
      額得增至新臺幣500 萬元。」，著作權法第88條定有明文
      。被告既因故意而不法侵害原告之著作財產權，自應對於
      原告之損害負賠償責任，原告主張其實際損害額不易證明
      ，而依前揭法條第3 項規定（原告誤載為同條第2 項），
      請求法院酌定被告之賠償額為400,000 元，本院審酌被告
      係以重製公開播送之方式，侵害原告之音樂著作權，其遭
      查獲違法重製公開演出之音樂著作數量為12首，然上開歌
      曲均已在市面上銷售多年，並非新曲，及被告之營業場所
      共有20間包廂，侵權行為期間自94年10月底起至97年2 月
      底止，共達2 年4 個月等情，認原告請求每首歌曲之賠償
      金額以12,000元為適當，酌定被告之賠償額為144,000 元
      （12,000元12＝144,000 元）。至被告前揭所辯之損害
      金額計算方式，係以其倘若獲得原告授權之情形下，所應
      支付之授權金加以計算，然被告並未在重製前獲得原告之
      授權，而係以非法之方式侵害原告之音樂著作權，致原告
      須耗費相當之人力物力資源，對被告進行蒐證、追訴、索
      償，被告自不能在事發之後，復以取得合法授權之金額計
      算原告之損害賠償金額，否則人人大可無須事前取得音樂
      著作權人之合法授權，恣意侵害他人之著作財產權，懷抱
      僥倖之心，坐待音樂著作權人前來追討，疲於奔命，侵權
      行為人最終再支付合法授權所需之金額，即可大事化小，
      倘若未為音樂著作權人所發現或追訴，更可節約成本，坐
      享其成，豈為事理之平？是被告上開所辯，尚非足採。
（三）綜上所述，原告依侵權行為之法律關係，請求被告2 人連
      帶賠償144,000 元，及自起訴狀繕本送達翌日即96年12月
      11日起至清償日止，按年息5 ％計算之法定遲延利息部分
      ，為有理由，應予准許，逾此部分金額，則屬無據，應予
      駁回。
四、本件係依民事訴訟法第427 條第1 項規定適用簡易程序所為
    之判決，依同法第389 條第1 項第3 款規定，就被告敗訴部
    分，本院應依職權宣告假執行；又被告業已陳明如受不利判
    決，願供擔保，請准宣告免為假執行，經核於法尚無不合，
    爰酌定相當擔保金額併准許之。
五、本件事證已臻明確，兩造所提其餘攻擊防禦方法及證據經審
    酌之後，核與判決結果不生影響，爰不一一論述，附此敘明
    。
六、訴訟費用負擔之依據：民事訴訟法第79條。
中    華    民    國    97    年    6    月     24    日
                      簡易庭  法  官  邱光吾
以上正本，係照原本作成。
如對本判決上訴，須於判決送達後20日內向本院提出上訴狀
中    華    民    國    97    年    6     月    24    日
                              書記官  葉燕蓉


司法院資訊處製作；財團法人民間司法改革基金會備份。
